【裁判字號】    89,上易,4323
【裁判日期】    900206
【裁判案由】    恐嚇等
【裁判全文】
臺灣高等法院刑事判決                          八十九年度上易字第四三二三號
    上  訴  人  甲○○
    即  被  告
右上訴人因恐嚇等案件，不服臺灣基隆地方法院八十九年度訴字第四五四號，中華民
國八十九年九月二十九日第一審判決（起訴案號：臺灣基隆地方法院檢察署八十九年
度偵字第二二三八號），提起上訴，本院判決如左：
    主  文
原判決撤銷。
甲○○意圖為自己不法之所有，以恐嚇使人將本人之物交付，未遂，處有期徒刑肆月
，如易科罰金，以參佰元折算壹日。
    事  實
一、甲○○（偵查中冒名杜文賢）有違反麻醉藥品管理條例前科，其於民國八十九年
    五月二十五日凌晨一時許，隨同許家翔搭乘ＶＬＮ─四六六號輕機車（該機車為
    李佩榕所有，借予其男友乙○○使用，乙○○再借予許家翔使用）前往基隆市○
    ○路四十四號四樓訪找乙○○，抵達後由許家翔隻身上樓，杜文賢藉詞留在該處
    樓下，隨即意圖為自己不法之所有，伺機以許家翔留置於機車上之鑰匙竊取該機
    車，得手後旋即駛離現場；復於同日下午二時許，意圖為自己不法之所有，另以
    電話向乙○○恐嚇須於次日交付新台幣（下同）五千元贖回該部機車，否則即將
    該機車拆解變賣等語，致乙○○恐無法對女友李佩榕交待而心生畏懼，遂應甲○
    ○之要求，並約定於八十九年五月二十六日晚間十時許在基隆市○○路、調和街
    口之便利商店（位於基隆市○○○街福清宮附近）前付款贖車，甲○○屆時邀同
    不知情之友人許錫煙、陳國貴駕車陪同其前往，並將該機車先行藏匿於基隆市○
    ○路三九六巷一之一號旁之小巷內，嗣因乙○○已報警，故並未得款即於同年五
    月二十七日凌晨零時十分許為警在基隆市福清宮旁當場查獲。
二、案經基隆市警察局第二分局報請臺灣基隆地方法院檢察署檢察官偵查起訴。
    理  由
一、被告甲○○於偵查中冒名「杜文賢」應訊，檢察官雖以偽名起訴，惟被告既係檢
    察官所指為被告之人，原審於審判中已發現其真名，法院自得對之加以審判（參
    見最高法院七十年度台上字第一０一號判例），合先敘明。
二、訊據被告甲○○對其於前開時地騎走ＶＬＮ─四六六號輕機車，及與乙○○約定
    於上開時地交還機車而為警查獲等事實，固均供承不諱，惟矢口否認有竊盜及恐
    嚇取財等犯行，辯稱曾以行動電話徵得許家翔之同意而借用機車，亦未向乙○○
    恐嚇索款五千元，係乙○○自行以電話與其聯絡約定還車云云。然查前揭犯罪事
    實，業據被害人乙○○及證人許家翔分別於警訊及偵查中指述綦詳，且彼此所述
    之情節相互符合，並經證人即查獲員警許順仰於原審審理時證述屬實，復有贓物
    認領保管收據及警繪之現場位置圖各一紙附卷可稽；被告雖否認有竊盜及恐嚇犯
    行，辯稱該車係向許家翔借用云云，然查該車若果真係被告向許家翔借用，既經
    許家翔之前手乙○○索還，被告儘可與許家翔聯絡交還該車，且被告曾隨同許家
    翔前往被害人乙○○住處，明知被害人住處所在，亦儘可自行將車騎往被害人住
    處交還，何以均捨此不為，反而與被害人另行約定於深夜在其他場所還車？又被
    告並非將機車騎往約定之還車地點等候被害人，而係預先將機車停放在離約定處
    所有相當距離之僻靜死巷內藏匿，並邀同不知情之友人許錫煙、陳國貴駕車陪同
    其前往預備搭載其返回等情，業據被告及證人許錫煙、陳國於警訊中供承在卷，
    並有現場位置圖可按，則被告所圖顯係在取得被害人交付之贖款後始告知機車停
    放位置，否則何須如此費心布置？由此跡證亦足見被害人乙○○與證人許家翔指
    述之情節確與事實相符；再者被告遭查獲時，猶冒用其兄杜文賢名義應訊，欲藉
    此規避卸責，益見其畏罪情虛；綜上所述，被告所辯純屬諉過之詞，不足採信，
    本案事證明確，被告之犯行應堪認定。
三、核被告所為，係犯刑法第三百二十條第一項之竊盜罪及三百四十六條第三項、第
    一項之恐嚇取財未遂罪；被告以竊取機車之方法達其恐嚇取財之目的，所犯上開
    二罪間，有方法結果之牽連關係，依刑法第五十五條之規定，應從較重之恐嚇取
    財未遂罪處斷，公訴人認被告所犯上開二罪係基於各別犯意為之，應依數罪併罰
    論處，尚有未洽；被告甲○○已著手於恐嚇行為之實施，未生取得財物之結果，
    為未遂犯，依刑法第二十六條前段之規定，按既遂犯之刑減輕其刑。
四、原審以被告罪證明確予以論科，固非無見，惟查被告行為後刑法第四十一條已於
    九十年一月十二日修正公布生效，將原定須犯最重本刑為三年以下有期徒刑以下
    之刑之罪，而受六月以下有期徒刑或拘役之宣告，始得易科罰金之規定，修正為
    犯最重本刑為五年以下有期徒刑以下之刑之罪，而受六月以下有期徒刑或拘役之
    宣告者，均得易科罰金，而被告所犯之竊盜及恐嚇取財未遂二罪，均為最重本刑
    為五年以下有期徒刑之罪，被告於原審所受之宣告刑復為有期徒刑四月，依修正
    後之現行規定，已合於易科罰金之情形，兩相比較之下，自以適用修正後之規定
    有利於被告，原判決未及比較適用較有利於被告之新法諭知其所受宣告刑之易科
    罰金折算標準，尚有未洽；被告仍執陳詞提起上訴，否認犯罪，雖無理由，然原
    判決既有可議，自屬無法維持，應由本院將原判決撤銷，另為適法之諭知；爰審
    酌被告犯罪之動機、目的、手段、所生之損害及犯後並無悔意，態度不佳等一切
    情狀，量處如主文第二項所示之刑，並諭知易科罰金之折算標準，以示儆懲。
據上論斷，應依刑事訴訟法第三百六十九條第一項前段、第三百六十四條、第二百九
十九條第一項前段、刑法第二條第一項前段、第三百二十條第一項、第三百四十六條
第三項、第一項、第二十六條前段、第五十五條、第四十一條第一項、罰金罰鍰提高
標準條例第一條前段、第二條，判決如主文。
本案經檢察官吳國南到庭執行職務。
中      華      民      國    九十      年      二      月      六      日
                              臺灣高等法院刑事第二十三庭
                                  審判長法  官劉 靜 嫻
                                        法  官  林 勤 綱
                                        法  官  宋    祺
右正本證明與原本無異。
不得上訴。
                                        書記官  郭 淑 卿
中      華      民      國    九十      年      二      月      六      日
附錄：本判決論罪科刑法條全文
刑法第三百二十條第一項
意圖為自己或第三人不法之所有，而竊取他人之動產者，為竊盜罪，處五年以下有期
徒刑、拘役或五百元以下罰金。
刑法第三百四十六條
意圖為自己或第三人不法之所有，以恐嚇使人將本人或第三人之物交付者，處六月以
上五年以下有期徒刑，得併科一千元以下罰金。
以前項方法得財產上不法之利益或使第三人得之者，亦同
前二項之未遂犯，罰之。


司法院資訊處製作；財團法人民間司法改革基金會備份。
